臺灣彰化地方法院刑事判決
110年度交訴字第126號
公  訴  人  臺灣彰化地方檢察署檢察官  
被      告  唐琬柔


上列被告因過失致死案件，經檢察官提起公訴（110年度偵字第6
408號），被告於準備程序中就被訴事實為有罪之陳述，經告知
簡式審判程序之旨，並聽取公訴人、被告之意見後，由本院合議
庭裁定由受命法官獨任進行簡式審判程序，判決如下：
    主    文
唐琬柔犯過失致人於死罪，處有期徒刑柒月。
    犯罪事實
一、唐琬柔於民國110年3月15日上午7時56分許，駕駛車牌號碼0
    000-00號自用小貨車，沿彰化縣員林市南平三街由西往東方
    向行駛，行經南平三街與南平街之無號誌交岔路口時，本應
    注意汽車行經無號誌之交岔路口，應減速慢行，作隨時停車
    之準備，而依當時天候晴、日間自然光線、柏油路面乾燥、
    無缺陷、無障礙物、視距良好，並無不能注意之情事，竟疏
    未注意減速慢行，貿然直行進入上開交岔路口，適有賴武泉
    騎乘車牌號碼000-000號普通重型機車，沿彰化縣員林市南
    平街由北往南方向行至該處，亦疏未注意汽車行至無號誌之
    交岔路口，左方車應暫停讓右方車先行，即貿然直行欲通過
    上開交岔路口，俟唐琬柔發現賴武泉車輛時，閃煞不及，唐
    琬柔駕駛之自用小貨車遂與賴武泉騎乘之機車發生碰撞，賴
    武泉因而人車倒地，受有創傷性硬腦膜下出血、延遲性腦出
    血等傷害，經送醫急救後，仍於110年3月24日下午5時許，
    因創傷性顱腦損傷引起中樞神經衰竭而死亡。唐琬柔於肇事
    後，留在現場等候員警到場處理，嗣於有偵查權限之員警知
    悉其為犯罪嫌疑人前，向現場處理道路交通事故之員警陳勇
    利坦承肇事，自首而接受裁判。
二、案經賴武泉之妻賴李素雲告訴及彰化縣警察局員林分局報請
    臺灣彰化地方檢察署檢察官相驗後偵查起訴。
    理    由
一、本案被告唐琬柔所犯係死刑、無期徒刑、最輕本刑為3年以
    上有期徒刑以外之罪，被告於準備程序中就被訴事實為有罪
    之陳述，經告知簡式審判程序之旨，並聽取公訴人及被告之
    意見後，本院合議庭認為適宜而依刑事訴訟法第273條之1第
    1項規定，裁定由受命法官獨任進行簡式審判程序，且依同
    法第273條之2、第159條第2項之規定，不適用同法第159條
    第1項傳聞法則有關限制證據能力之相關規定，亦不受同法
    第161條之2、第161條之3、第163條之1及第164條至170條規
    定之限制，合先敘明。
二、上揭犯罪事實，業據被告唐琬柔於本院準備程序、審理時供
    承不諱，核與告訴人賴李素雲於警詢、偵查中(見相字卷第2
    5至28、89頁)所證述之情節相符，並有道路交通事故現場圖
    、道路交通事故調查報告表㈠、㈡-1、彰化縣警察局道路交通
    事故談話紀錄表、彰化縣員林分局交通分隊110報案紀錄單
    、證號查詢汽車駕駛人、證號查詢機車駕駛人各1份、車輛
    詳細資料報表2紙、現場及車損照片15張、監視器畫面翻拍
    照片4張等證據附卷可稽（見相字卷第31至57、65、79至85
    頁）。且查，被害人賴武泉確係因被告駕駛上開自用小貨車
    與其所騎乘之機車發生碰撞後，當場人車倒地，因而受有創
    傷性硬腦膜下出血、延遲性腦出血等傷害，經送醫急救後，
    仍於110年3月24日下午5時許，因創傷性顱腦損傷引起中樞
    神經衰竭而死亡之事實，亦經臺灣彰化地方檢察署檢察官督
    同檢驗員相驗明確，並有彰化基督教醫療財團法人員林基督
    教醫院法醫參考病歷資料、臺灣彰化地方檢察署相驗屍體證
    明書、檢驗報告書、相驗照片、相驗筆錄等件附卷可憑（見
    相字卷第29、87、97至109、115頁）。
三、按行車速度，依速限標誌或標線之規定，無速限標誌或標線
    者，行經無號誌之交岔路口，應減速慢行，作隨時停車之準
    備，道路交通安全規則第93條第1項第2款定有明文。被告駕
    駛汽車時自應注意上述道路交通安全規則之規定，且觀之被
    告為本案駕駛行為時已年滿21歲，並考領有普通小型車駕駛
    執照一節，此有被告之個人戶籍資料查詢結果及證號查詢汽
    車駕駛人資料各1紙（見相字卷第79頁、本院卷第13頁）在
    卷可按，是被告應具有前揭注意能力，至屬甚明。而本件案
    發當時為天候晴、日間自然光線、柏油路面乾燥、無缺陷、
    無障礙物、視距良好，且依其智識、能力亦無不能注意之情
    事，有前揭道路交通事故調查報告表㈠、㈡-1在卷可參，則被
    告既無不能注意之情事，竟違反汽車行經無號誌之交岔路口
    ，應減速慢行，作隨時停車之準備之注意義務，貿然駕車直
    行進入上開交岔路口，其所駕駛之上開自用小貨車遂與被害
    人所騎乘之上揭重型機車發生碰撞，致被害人人車倒地，受
    有創傷性硬腦膜下出血、延遲性腦出血等傷害，經送醫急救
    後，仍於110年3月24日下午5時許，因創傷性顱腦損傷引起
    中樞神經衰竭而死亡，被告駕駛行為顯有過失。且本件車禍
    經送請交通部公路總局臺中區監理所彰化縣區車輛行車事故
    鑑定會鑑定意見結果，認被告駕駛自用小貨車，行經無號誌
    交岔路口，疏未減速慢行，作隨時停車之準備，為肇事次因
    ；被害人賴武泉駕駛普通重型機車，行至無號誌交岔路口，
    左方車未暫停讓右方車先行，為肇事主因；經送交通部公路
    總局車輛行車事故鑑定覆議會覆議，結果亦同，此有交通部
    公路總局臺中區監理所彰化縣區車輛行車事故鑑定會110年4
    月27日彰化縣區0000000案鑑定意見書、交通部公路總局車
    輛行車事故鑑定覆議會110年10月8日0000000案覆議意見書
    各1份（見相字卷第123至127頁、偵卷第59至61頁）在卷可
    憑，益見被告就本件車禍確有過失。至被害人雖有上揭過失
    ，惟被告亦不能執被害人之過失，而主張解免其應負之過失
    責任，併此敘明。又果非被告上開過失行為，則被害人當不
    致發生死亡結果，足徵被告之過失行為與被害人死亡之結果
    間，具有相當因果關係，應堪認定。綜上所述，足見被告之
    自白核與事實相符。從而，本件事證已臻明確，被告犯行洵
    堪認定，應予依法論科。
四、核被告所為，係犯刑法第276條之過失致人於死罪。又被告
    於肇事後，留在現場等候員警到場處理，嗣於有偵查犯罪權
    限之員警知悉其為犯罪嫌疑人前，向現場處理道路交通事故
    之員警坦承肇事一情，有彰化縣警察局道路交通事故肇事人
    自首情形紀錄表1紙在卷可憑（見相字卷第63頁），是被告
    對未發覺之犯罪自首而接受裁判，爰依刑法第62條前段之規
    定，減輕其刑。
五、爰以行為人之責任為基礎，審酌被告本應善盡道路交通安全
    規則所規定之注意義務，遵守交通安全規則，以保障用路人
    之行車安全，然其駕駛上開自用小貨車，行經無號誌之交岔
    路口時，疏未注意減速慢行，因而發生本件交通事故，致被
    害人死亡，令被害人家屬承受喪失至親之傷痛，行為實屬不
    該；惟念其前無前案紀錄，素行良好，且犯後坦認犯行，態
    度尚可；再考之被告本案之過失情節輕重、所生損害程度，
    兼衡其自述目前就讀大學四年級、半工半讀、從事居家清潔
    工作，未婚無子女，平常賺的錢供自己開銷，父母有工作，
    沒有需要扶養的對象之家庭經濟狀況，及迄今仍尚未與被害
    人家屬達成和解，賠償其等損失等一切情狀，量處如主文所
    示之刑。
據上論斷，應依刑事訴訟法第273條之1第1項、第299條第1項前
段，刑法第276條、第62條前段，刑法施行法第1條之1第1項，判
決如主文。
本案經檢察官詹雅萍提起公訴，由檢察官林佳裕到庭執行職務。
中　　華　　民　　國　　111 　年　　1 　　月　　18　　日
                  刑事第一庭    法  官  黃麗玲         
以上正本證明與原本無異。
如不服本判決應於收受判決後20日內向本院提出上訴書狀，並應
敘述具體理由。其未敘述上訴理由者，應於上訴期間屆滿後20日
內向本院補提理由書( 均須按他造當事人之人數附繕本) 「切勿
逕送上級法院」。
告訴人或被害人對於判決如有不服具備理由請求檢察官上訴者，
其上訴期間之計算係以檢察官收受判決正本之日期為準。
中　　華　　民　　國　　111 　年　　1 　　月　　18　　日
                                書記官  黃當易
附錄論罪科刑法條：
中華民國刑法第276條
因過失致人於死者，處5年以下有期徒刑、拘役或50萬元以下罰
金。